臺灣基隆地方法院民事裁定  
111年度消債更字第13號
聲  請  人  蘇湘儀  
代  理  人  黃俊六律師
上列當事人因消費者債務清理事件，聲請更生，本院裁定如下：
    主  文
聲請人蘇湘儀自中華民國一百一十一年一月十一日下午五時起開
始更生程序。
命司法事務官進行本件更生程序。
    理  由
一、按為使負債務之消費者得依消費者債務清理條例（下稱債清
    條例）所定程序清理債務，以調整其與債權人及其他利害關
    係人之權利義務關係，保障債權人之公平受償，謀求消費者
    經濟生活之更生及社會經濟之健全發展，特制定債清條例（
    參見債清條例第1條）。次按債務人不能清償債務或有不能
    清償之虞者，得依債清條例所定更生或清算程序，清理其債
    務；債務人無擔保或無優先權之「本金及利息」債務總額未
    逾新臺幣（下同）12,000,000元者，於法院裁定開始清算程
    序或宣告破產前，得向法院聲請更生；債務人對於金融機構
    負債務者，在聲請更生或清算前，應向最大債權金融機構請
    求協商債務清償方案，或向其住、居所地之法院或鄉、鎮、
    市、區調解委員會聲請債務清理之調解；自債務人提出協商
    請求之翌日起，逾30日不開始協商，或自開始協商之翌日起
    逾90日協商不成立，債務人得逕向法院聲請更生或清算，債
    清條例第3 條、第42條第1 項、第151 條第1 項、第153 條
    定有明文。而依債清條例第2 條第1 項、第2 項規定，債清
    條例所稱消費者，指五年內未從事營業活動或從事營業額平
    均每月200,000 元以下之小規模營業活動之自然人。準此，
    五年內未從事營業活動或從事營業額平均每月200,000 元以
    下之小規模營業活動之自然人，倘有不能清償債務或有不能
    清償債務之虞，且客觀上並無濫用更生或清算程序之情事者
    ，自應使其藉由債清條例所定程序清理債務。第按法院開始
    更生程序之裁定，應載明其年、月、日、時，並即時發生效
    力；法院開始更生或清算程序後，得命司法事務官進行更生
    或清算程序，必要時得選任律師、會計師或其他適當之自然
    人或法人一人為監督人或管理人，債清條例第45條第1 項、
    第16條第1 項規定甚明。
二、聲請意旨略以：
    聲請人即債務人前固曾向本院聲請債務清理之調解（本院民
    國110年度司消債調字第114號），嗣後協商無果。茲因聲請
    人無力負擔最大債權銀行提出之清償條件，有不能清償債務
    之情事，且未經法院裁定開始清算程序或宣告破產，爰依法
    向本院聲請更生等語。
三、經查：
  ㈠聲請人於本件聲請前五年俱未從事營業活動，復未經法院裁
    定開始清算程序或宣告破產，尤以本件無擔保或無優先權之
    債務總額未逾12,000,000元，且其雖向本院聲請債務清理之
    調解（本院110年度司消債調字第114號），惟因債權銀行所
    提還款條件，聲請人無力負擔致協商不成等情節，業據提出
    與其主張相符之財產及收入狀況說明書、債權人清冊、財團
    法人金融聯合徵信中心當事人綜合信用報告─債務清理條例
    前置協商專用債權人清冊、108、109年度綜合所得稅各類所
    得資料清單、全國財產稅總歸戶財產查詢清單、勞工保險被
    保險人投保資料表等件為證，堪信為真實。從而，本件聲請
    首即核與債清條例第2條第1項、第3條、第42條第1項、第15
    1 條之程序要件相符；準此，本院所應次予評估者，當屬衡
    諸聲請人目前之全部收支暨其財產狀況，聲請人究否已不能
    維持人性尊嚴之最低生活條件，而有「不能清償債務或有不
    能清償之虞」等情形。
  ㈡聲請人現今究否不能維持人性尊嚴之最低生活條件，而有「
    不能清償債務或有不能清償之虞」等情形：
  1.本件聲請人無擔保或無優先權之「本金及利息債務」，累計
    已達7,086,544元，此有財團法人金融聯合徵信中心當事人
    綜合信用報告─債務清理條例前置協商專用債權人清冊、債
    權人清冊在卷可稽，並經債權人陳報本院在卷可考，是本件
    聲請人無擔保或無優先權之債務未逾12,000,000元，自堪認
    定。
  2.聲請人現今名下已無可供變現換價之土地、房屋等財產，此
    業據聲請人提出全國財產稅總歸戶財產查詢清單為證。準此
    ，聲請人現今已無足可抵充前揭債務之財產，當亦堪可認定
    。
  3.聲請人主張其自民國108年1月至109年12月31日之薪資為432
    ,000元（每月薪資為18,000元，計算式：432,000元÷24個月
    ＝18,000元），有聲請人提出之勞工保險被保險人投保資料
    表、前置協商收入切結書在卷可憑，而本院參酌聲請人提出
    之108、109年度綜合所得稅各類所得資料清單，難認聲請人
    有何短報其工作收入之情事。故本院乃逕依聲請人陳報之收
    入（18,000元），作為衡量聲請人現今是否業已入不敷出之
    基準。
  4.聲請人主張其尚須扶養直系血親卑親屬1人，業據聲請人提
    出聲請人全戶之戶籍資料附卷可憑。故本件有關聲請人之扶
    養人數，應計列聲請人之直系血親卑親屬1人，且其他扶養
    義務人亦應與聲請人共同負擔扶養之責。
  5.債清條例第64條之2第1項、第2項規定，「債務人必要生活
    費用，以最近一年衛生福利部或直轄市政府所公告當地區每
    人每月最低生活費一點二倍定之。」「受扶養者之必要生活
    費用，準用第1 項規定計算基準數額，並依債務人依法應負
    擔扶養義務之比例認定之。」而衛生福利部公告之111年度
    臺灣省每人每月必要生活費用，為25,614元（扶養負擔2分
    之1，故聲請人每月必要生活費用應為25,614元）。
  6.承前，聲請人無擔保或無優先權之本金及利息債務，累計已
    達7,086,544元，且就令暫置迄今仍不斷衍生累增之利息數
    額不論，因聲請人每月必要性支出（25,614元）已逾其每月
    所得支配之收入（18,000元），故聲請人客觀上顯然已無清
    償旨揭債務之餘裕，互核勾稽上情以觀，堪認聲請人客觀上
    確有不能清償債務之虞，而有藉助更生制度調整其與債權人
    間之權利義務關係俾重建其經濟生活之必要。 
四、綜上所述，聲請人為五年內俱未從事營業活動之一般消費者
    ，復未經法院裁定開始清算程序或宣告破產，尤以本件無擔
    保或無優先權之「本金及利息債務」總額未逾12,000,000元
    ，且雖曾向本院聲請債務清理之調解而協商不成（本院110
    年度司消債調字第114號），此外，衡諸聲請人目前之全部
    收支暨其財產狀況，聲請人已不能維持人性尊嚴之最低生活
    條件，而有不能清償債務之虞，兼之本件查無債清條例第6 
    條第3項、第8條或第46條各款所定應駁回更生聲請之事由存
    在，則債務人聲請更生，自屬有據，並應准許。又債務人於
    更生程序開始後，應另行提出足以為債權人會議可決或經法
    院認為公允之更生方案以供採擇，俾免更生程序進行至應行
    清算之程度（債清條例第61條規定參看），而本院司法事務
    官於進行更生程序、協助債務人提出更生方案時，亦應注意
    酌留債務人生活上應變所需之費用，並依社會常情衡量債務
    人之償債能力，依此協助債務人擬定公允之更生方案，期與
    債清條例重建債務人經濟生活之立法目的相合。
五、依債清條例第45條第1 項、第16條第1 項，裁定如主文。
中　　華　　民　　國　　111 　年　　1 　　月　　10　　日
                  民事庭法  官  周裕暐
以上正本係照原本作成。
本件裁定不得抗告。
中　　華　　民　　國　　111 　年　　1 　　月　　10　　日
                        書記官   謝佳妮